【裁判字號】    98,抗,81
【裁判日期】    980429
【裁判案由】    假扣押
【裁判全文】
臺灣高等法院臺南分院民事裁定            98年度抗字第81號
抗  告  人
即債 務 人  乙○○
相  對  人
即債 權 人  甲○○
上列抗告人與相對人間假扣押事件，對於中華民國98年2月26日
嘉義地方法院所為裁定（98年度裁全字第276號），提起抗告，
本院裁定如下：
    主  文
原裁定廢棄。
相對人在原法院之聲請駁回。
聲請及抗告訴訟費用由相對人負擔。
    理  由
一、抗告意旨則略以：本件交通事故責任歸屬尚由檢察官偵查中
    ，抗告人是否需負侵權行為責任猶未可知，相對人不得以尚
    未發生之債權聲請假扣押；又縱認抗告人應負損害賠償責任
    ，相對人已向財團法人汽車交通事故特別補償基金領取補償
    金新台幣（下同） 150萬元，應足以補償相對人之損失，且
    依強制汽車責任保險法之規定，該補償金應視同為抗告人所
    支付。再者，相對人聲請假扣押標的，其中僅一筆農地為抗
    告人單獨所有，並已設定抵押權予六腳鄉農會及臺灣土地銀
    行，不可能脫產，其餘標的均為共同繼承之祖產，抗告人持
    分僅為六分之一，絕無日後不能強制執行或甚難執行之虞等
    語，資為抗辯。
二、相對人聲請意旨略以：(一)債務人於民國（下同）98年1月 13
    日6時55 分許，駕駛自用小貨車沿嘉義縣六腳鄉○○村道路
    由北方左轉，撞及騎乘腳踏車之被害人張萬，被害人張萬經
    送醫不治死亡，造成債權人即被害人張萬之子有支出醫療、
    喪葬費用及精神慰撫金等損失，有道路交通事故現場圖、嘉
    義縣警察局道路交通事故當事人登記聯單、繼承系統表、嘉
    義縣朴子分局相驗案件初步調查報告表、偵查傳票等影本各
    乙份可憑。惟債務人經屢催討均拒不賠償，且近聞債務人正
    積極隱匿財產，逃匿無蹤，債權人多次尋找均無蹤影，請求
    就抗告人之財產於 100萬元之範圍內，裁定准予假扣押，並
    請從輕酌定擔保金等語。(二)嗣於本院補稱：本件車禍責任歸
    屬尚未經鑑定，惟抗告人於六腳鄉調解委員會調解時，即堅
    稱自己全無過失，僅願支付和解金 3萬元，毫無達成和解之
    誠意，近聞抗告人正積極處分財產，且設詞規避肇事責任，
    顯有日後不能強制或甚難執行之虞等語，並提出被害人腳踏
    車照片3幀附卷為憑。
三、按請求及假扣押之原因應釋明之；前項釋明如有不足，而債
    權人陳明願供擔保或法院認為適當者，法院得定相當之擔保
    ，命供擔保後為假扣押，民事訴訟法第五百二十六條第一項
    、第二項分別定有明文。故債權人聲請假扣押應就其請求及
    假扣押之原因加以釋明，兩者缺一不可。該項釋明如有不足
    而債權人陳明願供擔保或法院認為適當者，法院始得定相當
    之擔保，命供擔保後為假扣押。若債權人就其請求及假扣押
    之原因有一項未予釋明，法院即不得為命供擔保後假扣押之
    裁定。此所謂請求之原因，係指債權人金錢請求或得易為金
    錢請求之發生緣由（民事訴訟法第五百二十二條第一項），
    而假扣押之原因，則指有日後不能強制執行或甚難執行之虞
    （同法第五百二十三條第一項）而言（最高法院96年度台抗
    字第809號裁定參照）。
四、經查，本件相對人於原審主張對抗告人有侵權行為損害賠償
    請求權，並提出道路交通事故現場圖、嘉義縣警察局道路交
    通事故當事人登記聯單、繼承系統表、嘉義縣朴子分局相驗
    案件初步調查報告表及偵查傳票等影本各乙份附卷為憑（見
    原審卷第5至17頁），固堪認已就請求原因（即兩造間有債
    權債務關係）已為釋明。惟就聲請假扣押之原因，即何以「
    有日後不能對於相對人強制執行或甚難執行之虞」者，相對
    人於原審僅泛言：「近聞債務人正積極隱匿財產，逃匿無蹤
    ，債權人多次尋找均無蹤影」，嗣於本院亦僅稱：「抗告人
    於車禍發生都沒有道歉而且有脫產嫌疑」、「近聞抗告人正
    積極處分財產，且毫無與相對人達成和解之誠意，設詞規避
    肇事責任，顯有日後不能強制或甚難執行之虞」等語，並未
    提出任何抗告人有就其財產為不利益之處分，將成為無資力
    之狀態，或將隱匿無蹤等情形之證據，是其就假扣押原因之
    釋明顯有欠缺，依上開說明，此項欠缺尚無從以提供擔保替
    代釋明。至於相對人嗣於本院又補稱：抗告人於調解時，堅
    稱自己全無過失，僅願支付和解金3萬元，毫無達成和解之
    誠意，且設詞規避肇事責任，顯有日後不能強制或甚難執行
    之虞等語，並提出被害人所騎腳踏車照片3張為證。惟此亦
    僅係雙方對於本件車禍發生責任歸屬之爭執，尚與上開所指
    假扣押要件之是否具備無關。是相對人之主張即非可取。
五、從而，相對人並未就抗告人有將來不能或甚難強制執行之虞
    之假扣押原因，提出可供法院得即時調查之證據以為釋明，
    其聲請假扣押，於法自屬不能准許。原裁定未為詳查，即准
    許相對人假扣押之聲請，尚有未洽。抗告意旨指摘原裁定不
    當，聲明廢棄，為有理由，應由本院將原裁定廢棄，駁回相
    對人在原法院之聲請。
六、據上論結，本件抗告為有理由，依民事訴訟法第四百九十二
    條、第九十五條、第七十八條，裁定如主文。
中    華    民    國    98    年    4    月    29     日
                 民事第三庭   審判長法  官    陳光秀
                                    法  官    曾平杉
                                    法  官    莊俊華
上為正本係照原本作成。
如不服本裁定，僅得於收受本裁定正本送達後10日內以適用法規
顯有錯誤為理由，向本院提出再抗告狀（須附繕本）依法應繳納
抗告費新台幣1千元，並委任律師為訴訟代理人，始可再抗告於
最高法院。
中    華    民    國    98    年    4    月    29     日
                                    書記官    謝淑玉
【附記】
民事訴訟法第495條之1第2項準用同法第466條之1第1、2項規定
：
(1)對於第二審判決上訴，上訴人應委任律師為訴訟代理人。但上
  訴人或其法定代理人具有律師資格者，不在此限。
(2)上訴人之配偶、三親等內之血親、二親等內之姻親，或上訴人
  為法人、中央或地方機關時，其所屬專任人員具有律師資格並
  經法院認為適當者，亦得為第三審訴訟代理人。
民事訴訟法第466條之2：
上訴人無資力委任訴訟代理人者，得依訴訟救助之規定，聲請第
三審法院為之選任律師為其訴訟代理人。


司法院資訊處製作；財團法人民間司法改革基金會備份。
